【裁判字號】    99,訴,30
【裁判日期】    990407
【裁判案由】    毒品危害防制條例
【裁判全文】
臺灣苗栗地方法院刑事判決                99年度訴字第30號
公  訴  人  臺灣苗栗地方法院檢察署檢察官
被      告  乙○○
指定辯護人  許盟志律師
上列被告因毒品危害防制條例案件，經檢察官提起公訴（98年度
偵字第2149號），本院判決如下：
    主  文
乙○○犯如附表一所示之罪，均累犯，各處如附表一所示之刑（
含主刑及從刑）。主刑部分應執行有期徒刑拾玖年。
被訴如附表二所示部分，均無罪。
    犯罪事實
一、乙○○前因違反麻醉藥品管理條例、偽造有價證券等案件，
    嗣經減刑後定應執行刑為有期徒刑5 年9 月，甫於民國97年
    7 月9 日縮刑期滿執行完畢。竟仍不知悔改，明知海洛因、
    （甲基）安非他命各係毒品危害防制條例第2 條第2 項第1
    、2 款所規定之第一、二級毒品，依法不得販賣，竟仍意圖
    營利，以其持用之0000000000號行動電話供聯絡毒品交易，
    以附表一編號2 至9 所示之時間、地點、方式、價格（新臺
    幣〈下同〉）等，販賣海洛因、（甲基）安非他命予甲1等人
    。另於附表一編號1 所示之時間、地點、方式等，轉讓禁藥
    之第二級毒品安非他命予范雅雲。嗣於98年1 月13日17時許
    ，在苗栗縣竹南鎮○○○路181 號前為警查獲，並扣得乙○
    ○用以販賣之甲基安非他命10包（原扣得11包疑似甲基安非
    他命物品，含袋重26.65 公克，經鑑驗後其中1 包未檢出甲
    基安非他命之成分）及海洛因3 包（含袋重2.95公克）、用
    以分裝毒品之電子磅秤1 個及夾鏈袋1 包等物，始悉上情。
二、案經苗栗縣警察局移送臺灣苗栗地方法院檢察署檢察官偵查
    起訴。
    理  由
壹、證據能力部分
一、按被告以外之人（含證人）於司法警察官或司法警察調查中
    所為之陳述，除符合刑事訴訟法第159 條之2 、同法第159
    條之3 或同法第159 條之5 之例外規定者外，應屬傳聞證據
    ，而不得作為證據，此觀刑事訴訟法第159 條第1 項、第15
    9 條之2 、第159 條之3 及第159 條之5 規定甚明。從而，
    本案證人甲1、甲2、甲3、甲4、甲6、甲7等人於警詢之證述，既為
    被告以外之人於審判外之陳述，且查無刑事訴訟法第159 條
    之2 或同法第159 條之3 所規定之例外情形，亦為被告、辯
    護人所爭執其證據能力，不同意作為證據（本院99年度訴字
    第30號卷〈下稱本院卷〉第60頁），而無刑事訴訟法第159
    條之5 適用，是此部分之證述，應無證據能力。至於上開證
    人警詢中所為之陳述，雖不得直接作為認定犯罪事實存否之
    證據，惟於詰問過程中，如為與先前所述不一致之陳述時，
    仍容許以之作為彈劾證據，用以爭執其先後不一致陳述之證
    明力（最高法院94年度臺上字第6881號、96年度臺上字第43
    63、4464、7337號判決意旨參照），併予敘明。
二、次按被告以外之人於審判外之言詞或書面陳述，除法律有規
    定者外，不得做為證據；又按被告以外之人於偵查中向檢察
    官所為之陳述，除顯有不可信之情況者外，得為證據，刑事
    訴訟法第159 條、第159 條之1 第2 項分別定有明文。是偵
    查中被告以外之人向檢察官所為言詞、書面陳述，核其性質
    皆屬「傳聞證據」。檢察官代表國家偵查犯罪、實施公訴，
    基於當事人一方原告之地位，就被告犯罪事實及訴訟條件與
    據以認定證據能力等訴訟程序上之事實，固應善盡舉證責任
    。然因檢察官訊問證人、鑑定人等被告以外之人時，均能遵
    守法律規定而不致違法取供，並令具結，可信性極高，為兼
    顧理論與實務，乃於同法第159 條之1 檢察官於偵查程序取
    得被告以外之人所為陳述，除顯有不可信之情況者外，均有
    證據能力，得為證據。故被告等當事人、代理人、辯護人、
    輔佐人若主張其顯有不可信之情形者，本乎當事人主導證據
    調查原則，自應負舉證責任，否則，被告以外之人向檢察官
    所為之陳述，毋庸另為證明，即得作為認定被告犯罪之證據
    （最高法院96年度臺上字第5684號判決要旨參照）。所謂顯
    有不可信之情況，應審酌被告以外之人於陳述時之外在環境
    及情況，例如陳述時之心理狀況、有無受到外力干擾等，以
    為判斷之依據（最高法院97年度臺上字第1653號判決要旨參
    照）。從而，本件證人甲1、甲2、甲3、甲4、甲6、甲7等人於偵訊
    之證述，乃於檢察官訊問時，經告以具結義務及偽證處罰後
    ，命其朗讀結文後具結後，以證人之身分所為之陳述，並於
    訊畢交付閱覽而經其簽名，其既係於負擔偽證罪之處罰心理
    下，並以具結擔保其供述之真實性，且無受其他不當外力干
    擾之情形證述，依前揭說明，自具有證據能力，得為證據。
    又證人甲1、甲2、甲3、甲4、甲6、甲7等人已於本院審理時以證人
    身分到庭實施交互詰問，此項偵訊中對質詰問權之欠缺，亦
    由被告、辯護人行使加以補正，而完足為經合法調查之證據
    。
三、再按「被告以外之人於審判外之言詞或書面陳述，除法律有
    規定者外，不得作為證據」，刑事訴訟法第159 條第1 項固
    定有明文，然「鑑定之經過及其結果，應命鑑定人以言詞或
    報告」，同法第206 條第1 項亦規定甚明。是鑑定人以「書
    面」為鑑定報告提出於法院，依刑事訴訟法第159 條第1 項
    立法理由及同法第206 條第1 項規定，即具有證據能力。又
    法院或檢察官得囑託醫院、學校或其他相當之機關、團體為
    鑑定，或審查他人之鑑定，並準用第203 條至第206 條之1
    之規定，刑事訴訟法第208 條第1 項亦定有明文。依此，檢
    察官對於偵查中之案件，認為須實施鑑定者，固應就具體個
    案，選任鑑定人或囑託鑑定機關（團體）為之；但對於司法
    警察機關調查中之案件，或有量大或急迫之情形，為因應實
    務之現實需求，如檢察官針對該類案件之性質（例如：查扣
    之毒品必須檢驗其成份、對施用毒品之犯罪嫌疑人必須檢驗
    其體內有無毒品代謝反應、對於查扣之槍砲彈藥必須檢驗有
    無殺傷力、對違反野生動物保育法案件必須鑑定是否屬於保
    育類動物案件等），認為當然有鑑定之必要者，經參考法務
    部92年5 月20日法檢字第092080203 號函送之法務部「因應
    刑事訴訟法修正工作小組」研討之刑事訴訟法修正相關議題
    第21則之共識結論，以及臺灣高等法院於92年8 月1 日舉行
    之刑事訴訟法新制法律問題研討會第3 則法律問題研討結果
    之多數說（載於司法院92年8 月印行「刑事訴訟法新制法律
    問題彙編」第15頁至第18頁），基於檢察一體原則，得由該
    管檢察長對於轄區內之案件，以事前概括選任鑑定人或囑託
    鑑定機關（團體）之方式，俾便轄區內之司法警察官、司法
    警察對於調查中之此類案件，得即時送請事前已選任之鑑定
    人或囑託之鑑定機關（團體）實施鑑定，該鑑定人或鑑定機
    關（團體）亦應視同受承辦檢察官所選任或囑託而執行鑑定
    業務，其等出具之書面鑑定報告應屬刑事訴訟法第206 條所
    定之傳聞例外，當具有證據能力（法務部92年9 月1 日法檢
    字第0920035083號函可供參照）。從而，本件扣案之毒品，
    經由查獲之警察單位依先前轄區檢察署檢察長事前概括選任
    鑑定機關，即法務部調查局、內政部警政署刑事警察局實施
    鑑定，該鑑定機關所出具之「毒品鑑定書」，即具有證據能
    力而得為本案之證據。
四、國家基於犯罪偵查之目的，對被告或犯罪嫌疑人進行通訊監
    察，乃係以監控與過濾受監察人通訊內容之方式，蒐集對其
    有關之紀錄，並將該紀錄予以查扣，作為認定犯罪與否之證
    據，屬於刑事訴訟上強制處分之一種，而監聽係通訊保障及
    監察法第13條第1 項所定通訊監察方法之一，司法警察機關
    依法定程序執行監聽取得之錄音，係以錄音設備之機械作用
    ，真實保存當時通訊之內容，如通訊一方為受監察人，司法
    警察在監聽中蒐集所得之通訊者對話，若其通話本身即係被
    告進行犯罪中構成犯罪事實之部分內容，則依前開說明，自
    與所謂「審判外之陳述」無涉，應不受傳聞法則之規範，當
    然具有證據能力。至司法警察依據監聽錄音結果予以翻譯而
    製作之監聽（或稱通訊監察）譯文，屬於文書證據之一種，
    於被告或訴訟關係人對其譯文之真實性發生爭執或有所懷疑
    時，法院固應依刑事訴訟法第165 條之1 第2 項規定，以適
    當之設備，顯示該監聽錄音帶之聲音，以踐行調查證據之程
    序，俾確認該錄音聲音是否為通訊者本人及其內容與監聽譯
    文之記載是否相符；或傳喚該通訊者；或依其他法定程序，
    為證據調查。倘被告或訴訟關係人對該通訊監察譯文之真實
    性並不爭執，即無勘驗辨認其錄音聲音之調查必要性，法院
    於審判期日如已踐行提示監聽譯文供當事人辨認或告以要旨
    ，使其表示意見等程序並為辯論者，其所為之訴訟程序即無
    不合（最高法院97年度臺上字第561 號、98年度臺上字第40
    17號判決意旨可參照）。經查，本案起訴書所引之通訊監察
    譯文，係經本院核發通訊監察書予以監聽錄音所製作，監聽
    電話為被告所持用之門號0000000000號行動電話，此有本院
    97年12月3 日核發之97年聲監字第000441號通訊監察書（監
    聽期間自97年12月3 日上午10時起至同年12月31日上午10時
    止）在卷可稽（苗栗縣警察局苗警刑偵一字第0980014458號
    卷〈下稱警卷〉第74至75頁），係依法所為之監聽。且本案
    通訊監察譯文業經本院於審理中提示予被告2 人及其辯護人
    表示意見，而被告2 人及其辯護人於法院調查證據時復不爭
    執該證據能力（本院卷第60、142 頁背面），另經本院審酌
    電話監聽侵害被告權益之種類及輕重、對於被告訴訟上防禦
    不利益之程度、犯罪所生之危害或實害等情形，兼顧人權保
    障及公共利益之均衡維護，亦認本件此部分電話監聽合於比
    例原則，是認應具有證據能力。
五、復按被告以外之人於審判外之言詞或書面陳述，除法律有規
    定者外，不得作為證據。又按被告以外之人於審判外之陳述
    ，雖不符合同法第159 條之1 至第159 條之4 之規定，但經
    當事人於審判程序同意作為證據，法院審酌該言詞陳述或書
    面陳述作成時之情況，認為適當者，亦得為證據；當事人、
    代理人或辯護人於法院調查證據時，知有第159 條第1 項不
    得為證據之情形，而未於言詞辯論終結前聲明異議者，視為
    有前項之同意，刑事訴訟法第159 條第1 項及第159 條之5
    分別定有明文。次查傳聞法則之重要理論依據，在於傳聞證
    據未經當事人之反對詰問予以核實，乃予排斥，惟若當事人
    已放棄對原供述人之反對詰問權，於法院審判時表明同意該
    等傳聞證據可作為證據，或傳聞證據之情形，而未於言詞辯
    論終結前聲明異議者，基於證據資料愈豐富，愈有助於真實
    發現之理念，並貫徹刑事訴訟法修法加重當事人進行主義之
    精神，確認當事人對於證據能力有處分權之制度，傳聞證據
    經當事人同意作為證據，法院認為適當者，亦得為證據。經
    查：本院認定事實所引用之下列其他證據，雖有屬傳聞證據
    ，惟均經當事人於本院準備程序中表示對於各該證據之證據
    能力均不爭執（本院卷第60頁），另經本院於審理中一一踐
    行「告以要旨」程序，當事人於知悉上開證據係審判外陳述
    之情形下，對於各該證據亦均表示「沒有意見」（本院卷第
    142 頁以下），且迄至言詞辯論終結前未再聲明異議，本院
    審酌此等證據資料製作時之情況，尚無違法不當及證明力明
    顯過低之瑕疵，認為以之作為證據應屬適當，故揆諸前開規
    定，應認均具有證據能力。
六、有關扣案之毒品海洛因3 包、甲基安非他命10包、電子磅秤
    1 個、夾鏈袋1 包等物，並非供述證據，無傳聞法則之適用
    ，且與本案具有關聯性，而上開物證經偵辦員警依法定程序
    合法搜索扣得，當具有證據能力。
貳、實體部分
一、認定犯罪事實所憑之證據及其認定之理由：
（一）訊據被告供承有於起訴書所載之時間、地點轉讓安非他命
      予范雅雲，坦承此部分轉讓禁藥之第二級毒品安非他命犯
      行。另被告固坦承0000000000號行動電話為其所持用，並
      坦承有卷附通訊監察譯文所載之通話內容，惟否認有何起
      訴書所載販賣海洛因、（甲基）安非他命之犯行，供稱當
      初是為了要詐騙甲1、甲2、甲3、甲4、甲6、甲7共6 位證人之金
      錢，到達雙方約定之交易地點之後，其收取甲1、甲2、甲3、
      甲4、甲6、甲7共6 位證人交付之金錢，其即離開現場，事後
      也沒有回到現場，並沒有交付毒品予甲1、甲2、甲3、甲4、甲6
      、甲7等語。
（二）經查，警方於98年1 月13日17時許，在苗栗縣竹南鎮○○
      ○路181 號前查獲被告，並扣得被告所有之甲基安非他命
      10包（原扣得11包疑似甲基安非他命物品，含袋重26.65
      公克，經鑑驗後其中1 包未檢出甲基安非他命之成分）、
      海洛因3 包（含袋重2.95公克）、電子磅秤1 個、夾鏈袋
      1 包等物，有本院之搜索票、苗栗縣警察局刑警大隊搜索
      扣押筆錄、扣押物品目錄表在卷可參（警卷第67至72頁）
      ，且為被告所不爭執（本院卷第144 頁背面），合先敘明
      。而查扣之疑似海洛因3 包，經送鑑驗之結果，認原編號
      1 含微量毒品海洛因成分，淨重0.85公克，原編號2 、3
      含毒品海洛因成分，合計淨重1.37公克（純質淨重0.46公
      克），總計淨重2.22公克等情，有法務部調查局濫用藥物
      實驗室98年2 月18日調科壹字第09823004830 號鑑定書1
      件在卷可憑（警卷第113 頁）。另查扣之疑似安非他命11
      包，經送鑑驗之結果，認編號1 ：驗前毛重0.69公克（包
      裝塑膠袋重0.38公克），取0.14公克鑑定用罄，驗餘0.17
      公克，檢出三級毒品愷他命成分，未檢出二級毒品甲基安
      非他命成分；編號2 至9 ：驗前總毛重9.6 公克（包裝塑
      膠袋總重約1.68公克），隨機抽取編號8 ，淨重1.01公克
      ，取0.17公克鑑定用罄，餘0.84公克，檢出二級毒品甲基
      安非他命成分；編號10及11：驗前總毛重16.29 公克（包
      裝塑膠袋總重約1.67公克），隨機抽取編號11，淨重14.5
      公克，取0.33公克鑑定用罄，餘14.17 公克，檢出二級毒
      品甲基安非他命成分等情，有內政部警政署刑事警察局98
      年2 月16日刑鑑字第0980010497號鑑定書1 件在卷可憑（
      警卷第114 頁）。是被告經警查獲扣案之毒品海洛因3 包
      、甲基安非他命10包、電子磅秤1 個、夾鏈袋1 包等物，
      且該等物品均為其所有之事實，應可認定。
（三）被告固坦承0000000000號行動電話為其所持用，並坦承有
      卷附通訊監察譯文所載之通話內容，惟否認有何起訴書所
      載販賣海洛因、（甲基）安非他命之犯行，先是辯稱：其
      沒有販賣毒品予甲1等人等語（警卷第8 至10頁），後又改
      稱：電話錄音之通話內容是甲1等人要跟其買毒品沒錯，但
      其沒有跟甲1等人完成交易等語（偵卷第94頁），嗣又改稱
      ：電話錄音之通話內容都是其去騙甲1等人的藉口，其錢拿
      了，毒品也沒有給他們就跑了等語（本院卷第58頁），最
      後則稱：其真的沒有賣毒品予甲1等人，其都是在騙對方的
      錢，有時拿糖交給對方，有時沒有交付任何物品其就跑掉
      了等語（本院卷第143 頁背面至144 頁背面）。由上觀之
      ，被告對與甲1等人是否曾進行毒品交易、交易是否完成各
      節，先後供述不一、自相矛盾，實難令人信其何者為真實
      。
（四）復依據證人甲1於偵查中證稱：「（你施用何種毒品？）海
      洛因、安非他命都有施用。」、「（施用過的海洛因、安
      非他命來源為何？）海洛因曾經跟乙○○、綽號阿忠等人
      購買，安非他命只有跟綽號阿忠購買。」、「（何時何地
      跟乙○○購買海洛因？）97年12月10日下午9 時許在公館
      交流道附近以1 千元跟他買1 小包海洛因、12月18日下午
      3 時許在關帝廟以1 千元購買1 小包海洛因。」、「（1
      小包海洛因重量為何？）不清楚。」、「（你跟乙○○購
      買毒品，有無事先聯絡？）我以我的電話（詳如真實姓名
      對照表）撥打乙○○的0000000000的電話。」、「（〈提
      示乙○○使用0000000000電話通訊監察譯文〉，12月10日
      晚上19時51分5 秒、12月18日14時56分33秒、15時9 分27
      秒的通話紀錄，是否都是你跟乙○○的對話？）是。」、
      「（〈提示譯文〉，通訊監察譯文與你乙○○的對話內容
      ，是否一致？）一致。」、「（是否需要再播放監聽錄音
      帶？）不用。」、「（該3 通電話的對話內容為何？）都
      是我要跟乙○○買海洛因的對話。」、「（通話完畢，是
      否都有與乙○○完成交易？）有，交易時間、地點都是我
      剛才所說的。」、「（〈提示通訊監察譯文〉，從12月10
      日的對話內容來看，有提到『我要還錢給你』，到底你是
      要跟乙○○買毒品或是要跟乙○○拿東西？）我是要跟乙
      ○○買毒品，但因為怕乙○○電話被監聽，所以才說我要
      還錢給他。」等語（偵查卷第21至22頁）。其於審理中證
      稱：「（請問你有沒有跟法庭上的被告乙○○購買過毒品
      ？）沒有。」、「（〈請提示苗栗縣警察局98年3 月10日
      警詢筆錄〉請問你是不是有在98年3 月10日在苗栗縣警察
      局那邊接受訊問？）對，有。」、「（那你為什麼在這個
      警詢當中，你供稱說有向被告購買毒品？）那時候吃藥吃
      的迷迷糊糊的。」、「（那當初警方有提示這個監聽譯文
      ，有沒有提示監聽譯文？）有。」、「（那監聽譯文上面
      ，97年12月10日晚上7 點51分05秒的監聽譯文，上面有講
      說，你說你在哪裡，那對方說我在公館我要回家沒有鑰匙
      ，給雞仔帶走了，你說我要還錢給你，對方說我在888 ，
      你在哪裡？你說我在家裡等，這個是不是你跟這個被告的
      通話？）那麼久了，我真的記不起來。」、「（你有沒有
      欠被告錢？）沒有吧。」、「（為什麼在我剛才講的97年
      12月10日晚上7 點51分05秒裡面，你有講說我要還錢給你
      ，就是說你要還錢給乙○○？）這個這麼久了，我記不起
      來了，一年多了，真的記不起來了。」、「（那跟乙○○
      的交情怎麼樣？）就一般朋友。」、「（那你跟乙○○有
      沒有仇恨過節或者是金錢糾紛？）應該沒有。」、「（你
      有欠乙○○錢嗎？）應該沒有。」、「（你之前在警察局
      還有在地檢署講的話都是按照你自己的意思所記載的嗎？
      ）我剛才就講過了，我之前吃藥的時候，真的就迷迷糊糊
      過日子。」、「（有沒有人強迫你說一定要怎麼說，不然
      要對你不利？）沒有。」等語（本院卷第89至92頁）。
（五）有關於97年12月10日22時許在苗栗縣公館交流道附近以1
      千元價格向被告購買海洛因1 包、於97年12月18日15時許
      在苗栗縣苗栗市文山里關帝廟以1 千元價格向被告購買海
      洛因1 包之經過，業據證人甲1於偵查中證述甚詳，且有其
      2 人之通訊監察譯文在卷可憑（警卷第82至83頁）。雖證
      人甲1於審理中改口稱不曾向被告購買毒品，而之前做筆錄
      時，因為提藥所以迷迷糊糊的等語。然查，有關「提藥」
      之說法，證人甲1於警詢、偵查中從未提及，迄至本院行交
      互詰問時始提及，此等提藥說法之真實性如何，已有疑問
      。另外，該通訊監察譯文所示之交易時間、地點，與證人
      甲1於偵查中證述之情節均相符合，譯文內容甚至出現「要
      1 個男的」、「你進來公館有工人嗎？或2 公婆嗎？」、
      「有啊，公的有2 種，要一下子。」等毒品交易時常提及
      之代號、字眼。況且，證人甲1於偵查中經提示通訊監察譯
      文供其閱覽，尚特別證稱：通訊監察譯文與其跟被告的對
      話內容一致、不須要再播放監聽錄音帶、該3 通電話的對
      話內容都是其要跟被告買海洛因的對話、通話完畢都有與
      被告完成交易、通訊監察譯文從98年12月10日的對話內容
      來看，有提到「我要還錢給你」，實際上是其要跟被告買
      毒品，但因為怕被告電話被監聽，所以才說其要還錢給被
      告等語，足認該通訊監察譯文可以補強證人甲1於偵查中之
      證述。此外，證人甲1亦稱與被告係朋友，彼此間並無仇恨
      過節或金錢糾紛，做筆錄時沒有人強迫其一定要怎麼說，
      不然要對其不利等語，則證人甲1實無甘冒偽證刑責而設詞
      誣陷被告之動機或必要，甚至證人甲1亦供稱並無欠被告錢
      ，更足以證明其所稱「我要還錢給你」實際上是其要跟被
      告買毒品，但因為怕被告電話被監聽，所以才說其要還錢
      給被告等語為實在。從而，證人甲1於偵查中所證述之情節
      應為實在，至於其於審理中部分含混其詞之語，應為迴護
      被告之故，不足採信。
（六）再依據證人甲4於偵查中證稱：「（施用海洛因、安非他命
      的毒品來源？）海洛因大部分都是跟乙○○購買，安非他
      命是向其他人購買的。」、「（前後共跟乙○○購買幾次
      海洛因？）2 次。」、「（你在何時、何地跟乙○○購買
      多少數量的海洛因？）第1 次在97年12月8 日晚上10時40
      分左右，在苗栗縣公館鄉888 電子遊藝場跟他買1 小包1
      千元的海洛因，重量約0.15公克。第2 次在97年12月10日
      下午5 時左右，在苗栗市龜山橋臺六線的台塑加油站前面
      跟乙○○買1 小包1 千元的海洛因，數量也是0.15公克。
      」、「（你與乙○○相互間如何聯絡？）我會用我的行動
      電話〈電話號碼詳如真實姓名對照表，共有2 支號碼〉先
      打給乙○○0000000000的電話，之後約交易地點。」、「
      （〈提示對0000000000電話通訊監察譯文〉，於97年12月
      8 日晚上8 時58分51秒、晚上9 時13分22秒、晚上10時3
      分12秒、晚上10時36分44秒、12月8 日晚上10時42分15秒
      的通聯紀錄，是否都是你與乙○○的對話？）是。」、「
      （員警所製作的譯文內容，是否與你當時跟乙○○的對話
      相符合？）相符合。」、「（這5 通電話的對話內容的意
      思？）都是我透過乙○○拿到海洛因的毒品交易過程，原
      先是打電話要購買，整個對話中，約在888 電子遊藝場見
      面，乙○○到達888 遊藝場，因為還沒有看到我，才又打
      1 通電話給我，我們才碰面，之後完成交易。」、「（〈
      提示對於乙○○使用的0000000000的監聽〉，於12月10日
      下午4 時5 分50秒的通話紀錄，是否是你與乙○○的對話
      ？）是。」、「（對話內容是何意思？）就是我要買海洛
      因，之後約在台塑加油站完成交易。」、「（電話中你稱
      『女生』，是何意思？）就是海洛因的意思。」等語（偵
      查卷第58至59頁）。其於審理中證稱：「（那你跟乙○○
      購買過幾次毒品？）兩次。」、「（毒品的種類是？）海
      洛因。」、「（時間跟地點還記得嗎？時間還記得嗎？）
      不是很記得，因為已經有一段時間了。」、「（請問你這
      兩次被告乙○○都有交付毒品給你嗎？）是這樣子，我記
      得當時是他是有交1 包白色粉末給我這樣子，然後這是第
      1 次，第2 次的時候，也是一樣這種情形，然後第2 次的
      時候是我第1 次跟他拿的時候，用的時候覺得怪怪的，不
      太有效果，然後後面不知道過多久，我又再跟他拿一次，
      那次用的效果也是不好，結果我就，因為這種東西可以加
      糖你知道嗎？然後我就拿來舔舔看，甜的就這樣子，確實
      我是曾有兩次打電話給他這樣子。」、「（你當時為什麼
      沒有跟檢察官講呢？）因為當時怎麼講，狀況不是很好，
      那當時警察問有沒有完成交易，也是有，確實有，他每次
      跟我拿1 包東西給我這樣子。」、「（在警察局跟在地檢
      署做筆錄的時候，有沒有提示監聽譯文給你？）有看。」
      、「（監聽譯文裡面提到的『女生、女孩子』是指什麼？
      ）海洛因。」、「（『男生』是指什麼？）一般都是講安
      非他命。」、「（那你跟這個乙○○有沒有仇恨過節或金
      錢糾紛？）都沒有。」、「（跟他是什麼關係？）就淡淡
      的朋友關係而已。」等語（本院卷第99至102 頁）。
（七）有關於97年12月8 日22時40分許在苗栗縣公館鄉888 電子
      遊藝場以1 千元價格向被告購買海洛因1 包、於97年12月
      10日17時許在苗栗縣苗栗市龜山橋臺六線的臺塑加油站前
      以1 千元價格向被告購買海洛因1 包之經過，業據證人甲4
      於偵查、審理中證述甚詳，且有其2 人之通訊監察譯文在
      卷可憑（警卷第88至90頁）。雖證人甲4於審理中復稱確實
      有向被告購買毒品2 次，但2 次購得毒品並施用之後，覺
      得怪怪的，不太有效果，懷疑被告有加葡萄糖等語。然查
      ，有關「被告有加葡萄糖」之說法，證人甲4於警詢、偵查
      中從未提及，迄至本院行交互詰問時始提及，此等加葡萄
      糖說法之真實性如何，已有疑問。另外，該通訊監察譯文
      所示之交易時間、地點，與證人甲4於偵查中證述之情節均
      相符合，譯文內容甚至出現「那我去找你好了，我要女孩
      子」、「男生」、「男生喔，你那邊都沒有了喔」等毒品
      交易時常提及之代號、字眼。況且，證人甲4於偵查中經提
      示通訊監察譯文供其閱覽，尚特別證稱：通訊監察譯文與
      其跟被告的對話內容一致、該5 通電話的對話內容是其透
      過被告拿到海洛因的毒品交易過程，原先是打電話要購買
      ，整個對話中，約在888 電子遊藝場見面，被告到達888
      遊藝場，因為還沒有看到其，才又打1 通電話給其，其等
      才碰面，之後完成交易、對話內容是就是其要買海洛因，
      之後約在臺塑加油站完成交易、電話中其稱「女生」是指
      海洛因的意思等語，且證人甲4於審理中亦明確表示通訊監
      察譯文提到之「女生、女孩子」代表海洛因、「男生」代
      表安非他命等情，足認該通訊監察譯文可以補強證人甲4於
      偵查、審理中之證述。此外，證人甲4亦稱與被告係朋友，
      彼此間並無仇恨過節或金錢糾紛等語，則證人甲4實無甘冒
      偽證刑責而設詞誣陷被告之動機或必要，甚至，證人甲4第
      1 次跟被告購毒施用後發現不太有效果，為何第2 次還向
      被告購毒，而且若確實沒有效果，為何迄今均未曾向被告
      要求退錢或求償，凡此均不合常理。從而，證人甲4於偵查
      中所證述之情節應為實在，至於其於審理中供稱被告於毒
      品中加葡萄糖等語，應為迴護被告之詞，不足採信。
（八）又依據證人甲6於偵查中證稱：「（施用海洛因、安非他命
      的來源？）曾經跟乙○○購買過及綽號白豬的男子購買。
      」、「（前後跟乙○○買過幾次毒品？）3 次，1 次購買
      安非他命、2 次購買海洛因。」、「（購買的詳細時間、
      地點、毒品數量、價格？）第1 次在97年12月9 日下午6
      時30分左右，在公館附近跟乙○○購買海洛因1 小包，5
      千元〈重量約0.8 公克〉。第2 次在同年月10日下午1 時
      ，在公館附近買安非他命4 千元〈重量約1 公克〉。第3
      次在同年月11日凌晨1 時，在公館附近，又跟他買海洛因
      1 千元，重量為何我不知道，我沒有秤。」、「（你與乙
      ○○如何聯絡？）我都用我的行動電話〈電話號碼詳如對
      照表那2 支〉打乙○○的0000000000電話。」、「（〈提
      示對0000000000電話通訊監察譯文〉，於12月9 日16時18
      分40秒打給你編號1 的行動電話、10日12時24分50秒、13
      時3 分43秒乙○○打給你編號2 的行動電話、12月10日23
      時52分39秒乙○○打給你編號1 的行動電話、12月11日1
      點7 分0 秒打給你編號1 的行動電話通聯紀錄，是否都是
      你與乙○○的對話？）是。」、「（員警所製作的譯文內
      容，是否與你當時跟乙○○的對話相符合？）相符合。」
      、「（這幾通電話的對話內容的意思？）就是我透過乙○
      ○拿到安非他命、海洛因過程的對話。」、「（這幾通電
      話對話完畢，有無與乙○○完成交易？）有。」、「（交
      易的時間地點？）就是前述所說的時間、地點、數量。」
      、「（〈提示12月10日12時24分譯文〉，提到『1 個男工
      人』、『1 天工資4 千元』，是何意思？）乙○○被怕警
      方監聽，我們約好交易毒品時，安非他命就用『男工人』
      做代稱，1 天工資4 千元，就是指『我要跟他買1 公克4
      千元』的安非他命。」等語（偵查卷第74至75頁）。其於
      審理中證稱：「（請問你總共跟被告乙○○購買過幾次毒
      品？包括安非他命跟海洛因。）事隔現在1 年多，你叫我
      正確回想幾次，我真的不太確定。你剛才問說警詢筆錄，
      我說3 次是因為警方他有提供錄音、監聽錄音、監聽譯文
      給我看。上面有3 次有錄到，所以說應該我跟他講說是3
      次。」、「（那請問你這3 次，都有完成交易嗎？意思就
      是被告乙○○有把你購買的毒品交付給你嗎？）那時候如
      果講有就是在對話譯文裡面，他有提到有完成交易」、「
      （第1 次你說我第1 次購買毒品時間是97年12月9 號18時
      30分起，由綽號志明男子在我公館住處附近，叫我走出來
      ，我向他購買新臺幣5 千元一級毒品海洛因1 包吸食，但
      是我只是先拿新臺幣1 千元給他本人，4 千元先欠著以後
      才給他。）是。」、「（那這次有完成交易嗎？）這次有
      。」、「（那他交付給你的毒品你有施用嗎？）有。」、
      「（那你能確定被告乙○○交付的是海洛因嗎？）是。」
      、「（那乙○○事後有沒有再跟你要你沒有給他的4 千塊
      ？）我忘記了耶。好像沒有。」、「（人家東西都已經交
      給你了，為什麼不跟你把錢給要回來呢？）我不曉得，這
      要問他。他後面就沒有提起這件事情，我再跟他電話聯絡
      ，他也沒有提起說這4 千塊。」、「（那第2 次的部分，
      你在警察局是講說，我第2 次是於97年12月10號中午約13
      時起，一樣在我住所附近交易的，我上次與男子購買的二
      級毒品安非他命1 公克新臺幣4 千元吸食。那請問這次有
      沒有完成交易？）這一次我想起來了，我有拿4 千塊給他
      ，所以4 千塊好像他就是那次欠4 千塊，我沒有還，這4
      千塊是還他的。」、「（那這次被告乙○○有交付毒品給
      你嗎？）這次沒有。」、「（那第3 次的部分，你的回答
      是這樣，我第3 次是97年12月11號凌晨1 時起，由綽號志
      明男子到我公館住處附近叫我走出來，我向他購買新臺幣
      1 千元一級毒品海洛因1 包吸食，我先拿新臺幣1 千元給
      他本人完成交易。那次有完成交易？）這次有。」、「（
      那你有施用被告交付的海洛因嗎？）有。」、「（那被告
      交付的毒品是不是的確是海洛因？）是。」、「（那根據
      被告乙○○的說法，他說交付給你的其實並不是毒品，他
      只是為了要騙你的錢，這點你有什麼意見？）我這個我不
      曉得，因為拿到東西後我也沒有辨別是不是真的是海洛因
      ，我是依照平常就是吸食摻在餐飲裡面吸食，吸食的方式
      吸食，那到底是不是海洛因，我也真的沒有去辨別。」、
      「（你跟乙○○是什麼關係？）沒有關係。」、「（就是
      別人介紹你可以跟他買毒品，是嗎？）是。」、「（跟他
      有沒有仇恨、過節或金錢糾紛？）沒有，就是之前他拿來
      那一次，4 千塊那一次，然後第2 次，他有把那個4 千塊
      拿走、拿回去。」、「（你在警察局跟在地檢署作筆錄的
      時候都說是按照你自己的意思所陳述的嗎？）是。」、「
      （在警察局跟地檢署作筆錄的時候是不是，是否有提示你
      跟乙○○的監聽譯文內容給你看？）有。」、「（在97年
      12月10號的晚上，你跟乙○○有通電話，那你打給乙○○
      ，你就對乙○○說，你可以弄1 個男工人1 天工資4 千元
      的帶來我家嗎？請問你這句話是什麼意思，麻煩你講給我
      們聽。）是。那就是我詢問過、聽人家說要跟他買毒品的
      暗語。」、「（好，那所謂男工人，是指什麼？）男工人
      是指那個安非他命。」、「（那1 天工資4 千元是什麼意
      思？）就是4 千塊的毒品。」、「（所以這句話整句話是
      什麼意思？）就是要買4 千塊的毒品安非他命。」、「（
      那接下來，依據監察通訊譯文內容，乙○○回答你可以？
      ）是。」、「（然後乙○○跟你講說叫你走出來，然後你
      就回答說走出去？）是。」等語（本院卷第103 至110 頁
      ）。
（九）有關於97年12月9 日18時30分許在苗栗縣公館鄉一帶以5
      千元價格向被告購買海洛因1 包、於97年12月10日13時許
      在苗栗縣公館鄉一帶以4 千元價格向被告購買安非他命1
      包、於97年12月11日1 時許在苗栗縣公館鄉一帶以1 千元
      價格向被告購買海洛因1 包之經過，業據證人甲6於偵查、
      審理中證述甚詳，且有其2 人之通訊監察譯文在卷可憑（
      警卷第93至96頁）。雖證人甲6於審理中復稱97年12月10日
      13時許那次應該沒有完成交易，而是還給被告上次交易所
      欠之4 千元，另外跟被告購買的毒品使用後感覺起來跟之
      前買的不一樣等語。然查，審理中改稱之上情，證人甲6於
      警詢、偵查中從未提及，迄至本院行交互詰問時始提及，
      此等說法之真實性如何，已有疑問。另外，該通訊監察譯
      文所示之交易時間、地點，與證人甲6於偵查中證述之情節
      均相符合，譯文內容甚至出現「你可以弄1 個男工人、1
      天工資4 千元的帶來我家嗎」等毒品交易時常提及之代號
      、字眼。況且，證人甲6於偵查中經提示通訊監察譯文供其
      閱覽，尚特別證稱：通訊監察譯文與其跟被告的對話內容
      一致、這幾通電話的對話內容是其透過被告拿到安非他命
      及海洛因的過程、被告被怕警方監聽，其等約好交易毒品
      時，安非他命就用「男工人」做代稱，1 天工資4 千元，
      就是指其要跟被告買1 公克4 千元的安非他命等語，且證
      人甲6於審理中亦再度確認上開代號之真實意義等情，足認
      該通訊監察譯文可以補強證人甲6於偵查、審理中之證述。
      此外，證人甲6亦供稱與被告間並無仇恨過節或金錢糾紛等
      語，則證人甲6實無甘冒偽證刑責而設詞誣陷被告之動機或
      必要，甚至，證人甲6起初跟被告購毒施用後發現感覺不一
      樣，為何後來還向被告購毒，而且若確實沒有效果，為何
      迄今均未曾向被告要求退錢或求償，凡此均不合常理。從
      而，證人甲6於偵查中所證述之情節應為實在，至於其於審
      理中改稱之語，應為迴護被告之詞，不足採信。
（十）另依據證人甲7於偵查中證稱：「（施用安非他命的毒品來
      源？）我都是跟乙○○購買。」、「（何時、何地跟乙○
      ○購買多少數量的安非他命？）我跟他買過1 次，在97年
      12 月17 日凌晨2 時在臺中中清路交流道附近，以5 萬元
      跟乙○○購買半兩〈約18公克〉安非他命。」、「（你跟
      乙○○購買安非他命，有無事先聯絡？）我用我的電話〈
      電話號碼詳如真實姓名對照表〉傳簡訊給乙○○00000000
      00，乙○○又回電話給我，就在電話中的交易的時間、地
      點、數量。」、「（〈提示對0000000000在12 月17 日凌
      晨0 時43分2 秒的簡訊、同日凌晨0 時45分54秒乙○○打
      過來的、同日凌晨0 時52分26秒、凌晨1 時4 分12秒的通
      訊監察譯文〉，是否都是你與乙○○之對話或簡訊聯絡？
      ）是。」、「（所製作的通訊監察譯文與你們當時對話內
      容，是否相符合？）是。」、「（簡訊、對話之內容，是
      何意思？）我要跟乙○○買安非他命，後來我們說好半兩
      安非他命，最後約在臺中見面。」、「（後來有無在臺中
      確實交易成功？）有，交易時間、地點如前述的那次。」
      等語（偵查卷第89至90頁）。其於審理中證稱：「（就是
      說我的問題就是說你的安非他命跟海洛因是從哪裡拿的？
      ）夜店。」、「（那有跟剛才你看到在庭的被告乙○○購
      買過嗎？）曾，只是那次沒有成功耶。」、「（可不可以
      請你說明一下沒有成功是什麼意思？）就本來是跟他買東
      西，然後他的東西不好，所以我們就沒有買成功啦。」、
      「（那請問那次你是要跟他買多少數量多少錢的什麼毒品
      ？）半兩安非他命。」、「（那為什麼你交易沒有成功？
      ）他的東西不好。」、「（怎麼樣的不好？）有味道。」
      、「（有味道，那這樣你怎麼知道他的東西不好？）我們
      有試用啊。」、「（當場試用嗎？）對。」、「（請問你
      跟乙○○有沒有仇恨、過節或金錢糾紛？）沒有。」、「
      （那你是如何得知乙○○有在販賣毒品？）他問我的。」
      、「（乙○○直接問你要不要買毒品？）對。」、「（他
      怎麼會知道你有在使用毒品或者他怎麼會去問你這樣的話
      呢？）我們就有一起在吸食啊。」、「（你在警察局以及
      地檢署作筆錄的時候，是不是都按照你自己的意思所陳述
      ？）是。」、「（有沒有人恐嚇你說如果不怎麼樣講，要
      對你不利？）沒有。」、「（你知不知道販賣毒品，尤其
      是海洛因是非常重的罪？）知道。」、「（這麼重的刑度
      ，你會無故去陷害乙○○嗎？）不會。」、「（你不會去
      陷害他是不是？）證人甲7沈默，點頭。」、「（在警察局
      跟地檢署做完筆錄之後，乙○○是不是有跟你接觸？）證
      人甲7沈默，點頭。」、「（那他有透過別的人來跟你聯絡
      是不是？）證人甲7沈默，點頭。」、「（在地檢署還有警
      察局做筆錄的時候，是否有提示你跟乙○○的監聽譯文有
      給你看？）有。」、「（那這些監聽的內容就是你跟乙○
      ○通話的內容，是不是？）是。」、「（然後那時候做的
      筆錄，在警察局跟地檢署是比較深刻的記憶，而你也都按
      照自己的意思所去陳述的，沒有去陷害別人，對不對？）
      對。」、「（今天來法院出庭作證，心裡是不是有一些壓
      力呢？）有。」、「（我們全程都沒有讓這個被告與你有
      見到面的機會，這樣你心理上還是會有壓力嗎？）會。」
      、「（是不是跟被告有找人去跟你接觸有關？如果不願意
      回答，你可以用點頭或搖頭的方式。）證人甲7沈默，點頭
      。」等語（本院卷第110 至115 頁）。
（十一）有關於97年12月17日2 時許在臺中市○○○○道附近以
        5 萬元價格向被告購買安非他命1 包之經過，業據證人
        甲7於偵查、審理中證述甚詳，且有其2 人之通訊監察譯
        文在卷可憑（警卷第97至98頁）。雖證人甲7於審理中改
        口稱當次毒品交易並未完成等語。然查，有關交易並未
        完成之說法，證人甲7於警詢、偵查中從未提及，迄至本
        院行交互詰問時始提及，此等說法之真實性如何，已有
        疑問。另外，該通訊監察譯文所示之交易時間、地點，
        與證人甲7於偵查中證述之情節均相符合，譯文內容甚至
        出現「半兩5 萬5 就沒有搞頭了」、「5 萬啦」、「你
        講的喔，我叫他上來」等毒品交易時常提及之代號、字
        眼。況且，證人甲7於偵查中經提示通訊監察譯文供其閱
        覽，尚特別證稱：通訊監察譯文與其跟被告的對話內容
        相符、簡訊及對話之內容是指其要跟被告買安非他命，
        後來說好半兩安非他命，最後約在臺中見面等語，足認
        該通訊監察譯文可以補強證人甲7於偵查、審理中之證述
        。此外，證人甲7亦供稱其與被告間並無仇恨過節或金錢
        糾紛，做筆錄時沒有人恐嚇其如果不怎麼講要對其不利
        等語，則證人甲7實無甘冒偽證刑責而設詞誣陷被告之動
        機或必要，甚至證人甲7亦供稱知道販毒是重罪，偵訊筆
        錄是照其意思所記載，沒有陷害被告，當時記憶較深刻
        ，審理中作證有壓力是因為被告有透過人與其接觸等語
        。從而，證人甲7於偵查中所證述之情節應為實在，至於
        其於審理中部分改稱之語，應為迴護被告之故，不足採
        信。
（十二）本案並未扣得被告販賣予證人甲1等人之（甲基）安非他
        命、海洛因，證人甲1等人亦未均清楚證述被告販出（甲
        基）安非他命、海洛因之確實重量，故未能精準計算出
        被告販入與販出（甲基）安非他命、海洛因之差價（即
        營利賺取之淨額）。然查我國查緝販賣毒品執法甚嚴，
        對於販賣（甲基）安非他命、海洛因者尤科以重度刑責
        ，而販賣（甲基）安非他命、海洛因既係違法行為，當
        非可公然為之，亦無公定價格，且容易分裝並增減份量
        ，而每次買賣之價量，可能隨時依雙方關係深淺、資力
        、需求量及對行情之認知、來源是否充裕、查緝是否嚴
        謹、購買者被查獲時供述購買對象之可能風險之評估等
        情形，而異其標準，非可一概而論；販賣之利得，除被
        告坦承犯行或價量俱臻明確外，委難察得實情，販賣之
        人從價差或量差中牟利之方式雖異，其意圖營利之販賣
        行為則同一。是以因（甲基）安非他命、海洛因量微價
        高，販賣者率有暴利可圖，茍非意圖販賣營利，一般人
        焉有可能甘冒重度刑責而販賣（甲基）安非他命、海洛
        因，故衡情被告苟非有販賣營利之意圖，焉有可能甘冒
        重刑而為販賣（甲基）安非他命、海洛因之犯行，是以
        被告確有營利之意圖甚明。
（十三）綜上所述，被告之辯解，與經驗法則有違，且與事實不
        符，尚難憑採。本件事證明確，被告販賣第一級毒品海
        洛因、第二級毒品（甲基）安非他命，及轉讓禁藥之第
        二級毒品安非他命之犯行，均足堪認定。此外，被告、
        辯護人聲請傳訊證人丙○○到庭接受交互詰問，以查明
        附表一編號9 所示毒品交易之虛實。然查，該次第二級
        毒品甲基安非他命交易之聯繫方法、時間、地點、數量
        、價格、收受毒品及付款之方式等，業據證人甲7於偵查
        及審理中結證甚詳，而有關交易過程之重要情節，其前
        後證述大致相同，且與其監聽譯文之內容相互符合，並
        無矛盾之處。從而，本院認應無傳訊證人丙○○到庭接
        受交互詰問之必要，附此敘明。
二、論罪科刑的理由：
（一）依最高法院95年5 月23日刑事庭第8 次會議決議，關於法
      律變更之比較適用原則，於比較時應就罪刑有關之共犯、
      未遂犯、想像競合犯、牽連犯、連續犯、結合犯，以及累
      犯加重、自首減輕暨其他法定加減原因（如身分加減）與
      加減比例等一切情形，本於統一性及整體性原則，綜其全
      部罪刑之結果而為比較。被告行為後，毒品危害防制條例
      第4 條業已修正，經總統於98年5 月20日公布，依中央法
      規標準法第13條規定，自公布日起算至第3 日起發生效力
      ，故應於98年5 月22日生效施行（按法規之制定與法規之
      修正，如有特定生效日之必要者，依中央法規標準法第14
      條或第20條第2 項準用第14條之規定，應分別特定其施行
      日期。法規制定或前次修正基於特殊因素所特定之施行日
      期，並不適用於日後修正或再次修正之條文。又法律之制
      定或修正，若未明定施行日期者，中央法規標準法雖未規
      定應自何時生效，然法律既經制定或修正並經總統公布，
      自應依一般原則，自公布日起算至第3 日發生效力。至於
      92年7 月9 日修正公布之毒品危害防制條例第36條規定：
      「本條例自公布後六個月施行。」其立法理由係謂：「1.
      依修正草案第二條第三項規定，法務部需會同衛生署成立
      審議委員會每三個月定期檢討調整毒品之分級及品項，而
      本次新增第四級毒品，有需要在新法施行前先經該審議會
      檢討後再調整公布，爰預留六個月緩衝期，以利處理。2.
      依本條例新修正之規定，有必要再訂定相關子法及修正相
      關法規，以配合本條例之施行，故亦有需要預留適當緩衝
      期，以利訂頒相關子法及相關法規之配合修正。」故該條
      規定，顯係因應該次修正之需，始預留適當之緩衝期。與
      本次之修正並未定有施行日期之特別規定，且亦未明示係
      基於何特殊因素而修正，自並不能適用92年7 月9 日修正
      公布之毒品危害防制條例第36條自公布後6 個月施行之規
      定。），是被告犯後法律已有變更，修正前毒品危害防制
      條例第4 條第1 、2 項之規定分別為：「製造、運輸、販
      賣第一級毒品者，處死刑或無期徒刑；處無期徒刑者，得
      併科新臺幣一千萬元以下罰金。」、「製造、運輸、販賣
      第二級毒品者，處無期徒刑或七年以上有期徒刑，得併科
      新臺幣七百萬元以下罰金。」，修正後毒品危害防制條例
      第4 條第1 、2 項則分別規定為：「製造、運輸、販賣第
      一級毒品者，處死刑或無期徒刑；處無期徒刑者，得併科
      新臺幣二千萬元以下罰金。」、「製造、運輸、販賣第二
      級毒品者，處無期徒刑或七年以上有期徒刑，得併科新臺
      幣一千萬元以下罰金。」，修正後之條文，將併科罰金之
      數額提高，對被告並非有利，從而，依刑法第2 條第1 項
      之規定及前揭最高法院決議綜其全部罪刑新舊法比較之結
      果，此部分修正後之法律規定顯較修正前不利於被告，依
      刑法第2 條第1 項前段之規定，自應適用被告行為時之毒
      品危害防制條例。
（二）按海洛因、（甲基）安非他命分別為毒品危害防制條例第
      2 條第2 項第1 、2 款規定之第一、二級毒品，核被告所
      為如附表一編號2 至9 所示犯行，各係犯毒品危害防制條
      例第4 條第1 、2 項之販賣第一、二級毒品罪。又94年2
      月2 日修正公布，而於95年7 月1 日施行之刑法，基於刑
      罰公平原則之考量，杜絕僥倖之犯罪心理，並避免易致鼓
      勵犯罪之誤解，已刪除連續犯之規定；而所謂集合犯係一
      種構成要件類型，固指立法者所制定之犯罪構成要件中，
      本就預定有數個同種類行為將反覆實行之犯罪而言，將之
      總括或擬制成一個構成要件之「集合犯」行為。惟參諸前
      開刪除連續犯之立法者意向，對於集合犯自須予以從嚴解
      釋，亦即非僅著眼於反覆實行複數行為此一特質，行為人
      也應自始至終基於在某密接時、空中，延續多次實行該等
      行為之主觀犯意，且按社會通念，復認該等行為評價成一
      罪係屬合理適當者，始足當之，否則仍應依實質競合予以
      併合處罰。觀諸毒品危害防制條例所定之販賣毒品罪之構
      成要件文義，實無從認定立法者本即預定該犯罪之本質，
      必有數個同種類行為而反覆實行之集合犯行，故販賣毒品
      罪，難認係集合犯。因此，就刑法修正施行後多次販賣毒
      品之犯行，採一罪一罰，始符合立法本旨（最高法院96年
      度臺上字第6048號判決意旨參照）。從而，本案被告販售
      毒品海洛因、（甲基）安非他命予附表一所示甲1等人之犯
      行，販售對象不同，犯罪時間、空間亦有間隔，故認其所
      為，犯意各別，行為互殊，應予分論併罰。
（三）復按安非他命業經行政院衛生署明令公告列為禁藥管理，
      故核被告所為如附表一編號1 所示轉讓安非他命之犯行，
      係犯藥事法第83條第1 項之轉讓禁藥罪。其為轉讓而持有
      第二級毒品之低度行為，為轉讓第二級毒品之高度行為所
      吸收，不另論罪。公訴意旨雖認被告此部分係犯毒品危害
      防制條例第8 條第2 項之轉讓第二級毒品罪，然按安非他
      命雖係毒品危害防制條例第2 條第2 項第2 款所規定之第
      二級毒品，但亦屬於藥事法所稱之禁藥（即藥事法第22條
      第1 款所稱之「經中央衛生主管機關明令公告禁止製造、
      調劑、輸入、輸出、販賣或陳列之毒害藥品」），藥事法
      第83條就明知為禁藥而轉讓者亦有處罰明文，故明知為禁
      藥安非他命而轉讓予他人者，除構成毒品危害防制條例第
      8 條第2 項之轉讓第二級毒品罪外，亦構成藥事法第83條
      第1 項之轉讓禁藥罪，此係同一犯罪行為而同時有二種法
      律可資處罰之法條（規）競合情形，應依重法優於輕法、
      後法優於前法等法理，擇一處斷。查93年1 月9 日施行之
      毒品危害防制條例第8 條第2 項轉讓第二級毒品罪之法定
      本刑為「6 月以上5 年以下有期徒刑，得併科新臺幣70萬
      元以下罰金」，且本案被告轉讓安非他命之數量，並無證
      據顯示有逾毒品危害防制條例所規定之一定數量而應加重
      其刑至二分之一之情形，而95年7 月1 日施行之藥事法第
      83條第1 項轉讓禁藥罪之法定本刑則為「7 年以下有期徒
      刑，得併科新臺幣5 百萬元以下罰金」，是藥事法第83條
      第1 項為重法；再毒品之範圍尚包括影響精神物質與其製
      品，而藥事之管理，亦非僅止於藥品之管理，又毒品未必
      係經公告之禁藥，禁藥亦未必為毒品，是毒品危害防制條
      例與藥事法兩者，並無必然之特別法與普通法關係；故轉
      讓安非他命之行為，應依重法優於輕法之法理，優先適用
      藥事法第83條第1 項之規定處斷（最高法院97年度臺上字
      第2158號、96年度臺非字第296 號、96年度臺上字第3626
      號、96年度臺上字第3582號判決意旨參照），公訴意旨漏
      未斟酌此點，而認被告係犯毒品危害防制條例第8 條第2
      項之轉讓第二級毒品罪，容有誤會，惟其基本事實同一，
      並經本院當庭告知被告、辯護人此部分尚涉犯藥事法第83
      條第1 項之轉讓禁藥罪（本院卷第58頁），本院自應予審
      理，並依刑事訴訟法第300 條之規定，變更起訴法條，而
      與上開販賣第一、二級毒品之各罪，應分論併罰。至於被
      告雖於偵查及審判中均自白轉讓第二級毒品安非他命之犯
      行，然因對於不同刑罰法律間具有法規競合關係者，由法
      院為比較適用時，應本於法律整體適用不得割裂原則，實
      務上，於同一法律為新舊法比較適用時，亦本此原則（最
      高法院27年上字第2615號判例意旨參照）。本案被告轉讓
      安非他命之行為，既發生藥事法第83條第1 項與毒品危害
      防制條例第8 條第2 項規定間之法規競合關係，而應優先
      適用較重之藥事法第83條第1 項規定論處，縱被告於偵查
      及審判中均自白，基於法律整體適用不得割裂原則，不得
      另依修正後毒品危害防制條例第17條第2 項之規定，減輕
      其刑，附此敘明（臺灣高等法院暨所屬法院98年法律座談
      會刑事類提案第16號研討結果參照）。
（四）被告前因違反麻醉藥品管理條例、偽造有價證券等案件，
      嗣經減刑後定應執行刑為有期徒刑5 年9 月，甫於97年7
      月9 日縮刑期滿執行完畢，有臺灣高等法院被告前案紀錄
      表在卷可按，其受有期徒刑執行完畢後，5 年以內故意再
      犯本件均為有期徒刑以上之罪，為累犯，除法定刑為死刑
      或無期徒刑部分，依刑法第64條第1 項、第65條第1 項規
      定，不得加重外，就有期徒刑、罰金刑部分，則應予以加
      重。
（五）又刑法第59條規定：「犯罪之情狀顯可憫恕，認科以最低
      度刑仍嫌過重者，得酌量減輕其刑」，其立法理由指出：
      本條所謂「犯罪之情狀可憫恕」，自係指裁判者審酌刑法
      第57條各款所列事項以及其他一切與犯罪有關之情狀之結
      果，認其犯罪足堪憫恕者而言。另最高法院70年第6 次刑
      事庭會議決議：刑法第59條規定，犯罪之情狀可憫恕者，
      得酌量減輕其刑，同法第57條規定，科刑時應審酌一切情
      狀，尤應注意左列事項（共10款）為科刑重輕之標準，兩
      條適用上固有區別，惟所謂「犯罪之情狀」與「一切情形
      」云云，並非有截然不同之領域，於裁判上酌減其刑時，
      應就犯罪一切情狀（包括第57條所列舉之10款事項），予
      以全盤考量，審酌其犯罪有無可憫恕之事由（即判例所稱
      有特殊之原因與環境等等，在客觀上足以引起一般同情，
      以及宣告法定低度刑，是否猶嫌過重），以為判斷。故適
      用第59條酌量減輕其刑時，並不排除第57條所列舉10款事
      由之審酌，惟其程度應達於確可憫恕，始可予以酌減。經
      查：被告就如附表一編號2 、3 、4 、5 、6 、8 所示販
      賣第一級毒品之犯行，其法定刑為死刑、無期徒刑，惟被
      告販賣6 次，實際總共獲得之利益僅1 萬元，所生危害及
      所獲利益，與一般販毒者動輒販賣上百、上千公克之中、
      大盤商相比，惡性顯然較輕，倘不問被告販賣毒品之數量
      及獲利，一律處以法定刑最低本刑無期徒刑，無異鼓勵販
      毒之人，從事大量毒品之販賣，顯非毒品危害防制條例遏
      止毒品氾濫之立法本旨。從而，本院認被告所犯之販賣第
      一級毒品罪，其情狀在客觀上足以引起一般同情，縱予以
      宣告法定最低刑度之無期徒刑，猶嫌過重且失之苛酷，爰
      依刑法第59條規定，酌量減輕其刑，其中法定刑罰金部分
      ，應依刑法第71條第1 項之規定，先加後減之。至於被告
      、辯護人雖主張被告曾供出其毒品之來源，而有毒品危害
      防制條例第17條減輕其刑之適用（本院卷第62頁），然就
      此點，業經本院函詢臺灣苗栗地方法院檢察署，該署函覆
      並無依被告供述而查獲毒品上源等語，此有該署99年1 月
      28日之公函在卷可佐（本院卷第76頁），附此敘明。
（六）量刑理由之說明：
      爰審酌被告素行不佳，前有違反麻醉藥品管理條例、偽造
      有價證券等論罪科刑紀錄（已如前述），其明知海洛因、
      （甲基）安非他命均係屬戕害人身心之毒品，竟為貪圖不
      法利益，鋌而走險予以販賣他人施用，危害社會治安及國
      民健康甚鉅，且販賣毒品為世界各國戮力查緝之萬國公罪
      ，海洛因、（甲基）安非他命足以使施用者導致精神障礙
      、性格異常，甚至造成生命危險之生理成癮性及心理依賴
      性，惟考量本案大部分均係小額交易，且所得非鉅，與一
      般大毒梟相較，其犯罪情節尚非惡劣嚴重，暨其生活狀況
      、智識程度、犯罪之動機、目的、手段、所生危害、犯後
      否認犯罪並不當接觸證人等一切情狀，並參考檢察官之求
      刑，爰分別量處如附表一「宣告刑」欄所示之刑（含主刑
      及從刑），並定其應執行之刑，以示懲儆，並符罪刑相當
      原則。
（七）沒收部分：
    1.扣案被告持有之海洛因3 包、甲基安非他命10包，與本案
      被告販賣第一、二級毒品有關，且「按以營利為目的販入
      毒品，經多次販賣後，持有剩餘毒品被查獲，其各次販賣
      毒品行為，固應併合處罰。惟該持有剩餘毒品之低度行為
      ，應僅為最後一次販賣毒品之高度行為所吸收，不另論罪
      。則就該查獲之剩餘毒品，祇能於最後一次之販賣毒品罪
      宣告沒收銷燬，不得於各次販賣毒品罪均宣告沒收銷燬。
      」最高法院97年度臺上字第3258號、99年度臺上字第662
      號判決意旨均可資參照，故此部分自應於被告所犯最後一
      次之販賣第一、二級毒品罪，依毒品危害防制條例第18條
      第1 項宣告沒收銷燬之，而殘留毒品之包裝袋，依現有技
      術，無論如何刮勺均會殘留毒品，與毒品無法析離，應一
      併沒收銷燬，至於在鑑驗過程中消耗之毒品，因已不存在
      ，自無從沒收銷燬。扣案用以分裝毒品之電子磅秤1 個、
      夾鏈袋1 包，均係被告所有，業據其供承在卷（本院卷第
      144 頁背面），應為供被告販賣毒品所用之物，應依毒品
      危害防制條例第19條第1 項諭知沒收。
    2.按沒收為從刑之一種，應隨主刑宣告。次按毒品危害防制
      條例第19條第1 項規定：犯第4 條之罪者，其供犯罪所用
      或因犯罪所得之財物，均沒收之，如全部或一部不能沒收
      時，追徵其價額或以其財產抵償之。但該條項並無如同條
      例第18條第1 項所定「不問屬於犯人與否，沒收之」之明
      文，自屬相對沒收主義之立法。是其應沒收之物，應以屬
      被告所有者為限。又該規定所稱「追徵其價額」者，係指
      所沒收之物為金錢以外之其他財物而無法沒收時，應追徵
      其價額，使其繳納與原物相當之價額。如所得財物為金錢
      而無法沒收時，始應「以其財產抵償之」（最高法院93年
      度臺上第2743號、95年度臺上字第305 號判決意旨參照）
      。又毒品危害防制條例第19條第1 項規定，犯該條例第4
      條至第9 條、第12條、第13條或第14條第1 項、第2 項之
      罪者，其供犯罪所用或因犯罪所得之財物，均沒收之。係
      採義務沒收主義，且金錢為代替物，重在兌換價值，而不
      在原物，自難拘泥於沒收原物之理論，認沒收販賣毒品所
      得之金錢，以當場查獲扣押者為限，苟能證明其為販賣毒
      品所得之金錢，均應予以沒收（最高法院92年度臺上字第
      5227號判決意旨參照）。而犯罪所得之財物，不能與正常
      營利事業計算營利所得之情形相提並論，是所稱因犯罪所
      得之財物，乃指犯罪行為所直接取得而法律上無第三人得
      主張權利之一切財物而言，則上開規定所指販賣毒品所得
      之財物，依法諭知沒收時，舉凡販賣毒品所得之財物，不
      問其中何部分屬於成本，何部分屬於犯罪之利得，均應予
      以沒收，並非僅限於所賺取之差價部分，始符立法之本旨
      （最高法院98年度臺上字第3081號判決意旨參照）。是販
      賣毒品所得之金錢，無論已否扣案，如仍屬存在，即應依
      法沒收。故被告先後出售海洛因、（甲基）安非他命予如
      附表一所示之人，其犯罪所得共計6 萬4 千元（本院採最
      有利於被告之認定即最低金額及次數，詳見附表一所示）
      ，既無法證明業已滅失，自均屬被告犯毒品危害防制條例
      第4 條之罪所得之財物，仍各應依毒品危害防制條例第19
      條第1 項規定諭知沒收，如全部或一部不能沒收時，以其
      財產抵償之。
    3.又按毒品危害防制條例第19條第1 項前段「犯第4 條至第
      9 條、第12條、第13條或第14條第1 項、第2 項之罪者，
      其供犯罪所用或因犯罪所得之財物，均沒收」係屬強制規
      定，採義務沒收原則，固為刑法之特別規定，但上開法條
      既無「不問屬於犯人與否，沒收之」之規定，仍應以該物
      品屬於犯人所有者為限；亦即係指於裁判時為共犯（包括
      共同正犯、從犯及教唆犯）者間所有者而言（最高法院90
      年度臺上字第626 號、93年度臺上字第3260號判決意旨參
      照）。經查，未扣案供作為販賣毒品聯絡工具之00000000
      00號行動電話1 具，並無積極證據證明為被告所有，且訊
      之被告亦供稱已遭出售等情（警卷第7 頁），揆諸上開規
      定，自無從宣告沒收。至於扣案之0000000000號、000000
      0000號行動電話各1 具（含SIM 卡各1 張）及其餘扣案物
      ，並無積極證據證明與本案犯罪相關，自無從宣告沒收，
      附此敘明。
三、公訴意旨另以：被告於如附表二所示之時間、地點，另行販
    賣第一、二級毒品海洛因、安非他命予甲2等人，因認被告此
    部分亦涉犯毒品危害防制條例第4 條第1 、2 項販賣第一、
    二級毒品罪嫌。惟訊據被告堅決否認有此部分之犯行，辯稱
    ：伊並未販賣第一、二級毒品海洛因、安非他命予甲2等人等
    語。經查：
（一）按犯罪事實應依證據認定之，無證據不得認定犯罪事實；
      又不能證明被告犯罪或其行為不罰者，應諭知無罪之判決
      ，刑事訴訟法第154 條第2 項、第301 條第1 項分別定有
      明文。又所謂認定犯罪事實之證據，係指足以認定被告確
      有犯罪行為之積極證據而言，該項證據自須適合於被告犯
      罪事實之認定，始得採為斷罪之資料；且如未能發現相當
      確實證據，或證據不足以證明，自不能以推測或擬制之方
      法，以為裁判之基礎；而認定犯罪事實所憑之證據，雖不
      以直接證據為限，間接證據亦包括在內，然而無論直接證
      據或間接證據，其為訴訟上之證明，須於通常一般人均不
      致有所懷疑，而得確信其為真實之程度者，始得據為有罪
      之認定，倘其證明尚未達到此一程度，而有合理之懷疑存
      在時，即難遽採為不利被告之認定（最高法院76年臺上字
      第4986號判例意旨參照）。另刑事訴訟法第161 條第1 項
      規定：檢察官就被告犯罪事實，應負舉證責任，並指出證
      明之方法。因此，檢察官對於起訴之犯罪事實，應負提出
      證據及說服之實質舉證責任。倘其所提出之證據，不足為
      被告有罪之積極證明，或其指出證明之方法，無從說服法
      院以形成被告有罪之心證，基於無罪推定之原則，自不能
      為被告有罪之判決（最高法院92年臺上字第128 號判例意
      旨參照）。
（二）公訴意旨認被告涉犯如附表編號二所示販賣第一、二級毒
      品罪嫌，係以下列事證，為其主要論據：
    1.被告於警詢、偵查、審理中之供述：坦承其曾使用000000
      0000號行動電話之事實。
    2.證人甲2於警詢、偵查中之證述：證明其向被告購買毒品之
      事實。
    3.證人甲3於警詢、偵查中之證述：證明其向被告購買毒品之
      事實。
    4.0000000000號行動電話之監聽譯文1 份：證明甲2、甲3向被
      告購買毒品之事實。
（三）證據之證明力，雖委由法官評價，然心證之形成，由來於
      經嚴格證明之證據資料之推理作用，通常有賴數個互補性
      之證據始足以形成確信心證，單憑一個證據則較難獲得正
      確之心證。尤其具有對向性關係之單一證據，例如被害人
      與被告係立於相反之立場，其所述被害情形，難免不盡不
      實；又如毒品交易之買賣雙方，買方或為獲邀減刑寬典，
      不免有作利己損人之不實供述之虞。此種虛偽危險性較大
      之被告以外之人所為之陳述，為避免其嫁禍他人，藉以發
      見實體之真實，除以具結、交互詰問、對質等方法，以擔
      保其真實性外，依刑事訴訟法第156 條第2 項規定之意旨
      ，自仍應認有補強證據之必要性，非別求其他證據，以增
      強其陳述之憑信性，殊不足為認定被告犯罪事實之依據。
      亦即，必至因其他證據之補強，已足令人確信該項陳述為
      真實而無合理之懷疑時，始得據為對被告不利之認定。又
      數罪併罰案件，因其所涉及之訴訟客體有數個以上，各個
      犯罪事實彼此互不相屬，故均須有補強證據，不得籠統為
      同一之觀察（最高法院97年度臺上字第3857號判決意旨參
      照）。又依最高法院93年度臺上字第6750號判決要旨：「
      修正刑事訴訟法第154 條證據裁判主義之規定，乃揭櫫國
      際公認之刑事訴訟無罪推定原則，為修正刑事訴訟法保障
      被告人權之重要指標，法院自應嚴守此一原則，在檢察官
      所舉證據及法院依法定職權調查所得之證據，足以證明被
      告有罪之前，自應推定其無罪。若所得證據其為訴訟上之
      證明，尚未達於通常一般人均不致有所懷疑，而得確信其
      為真實之程度者，自不能為有罪之認定，此為上開無罪推
      定原則之當然闡釋，自不能因犯罪之調查難易不同而有異
      ，其理甚明。又施用毒品者所稱其向某人買受毒品之指證
      ，不得作為有罪判決之唯一證據，仍須調查其他必要之證
      據，以察其是否與事實相符，為本院歷年來之見解，良以
      毒品買受者之指證，其憑信性於通常一般人已有所懷疑，
      尚難確信其為真實。況依毒品危害防制條例第17條之規定
      ，其供出毒品來源而破獲者，復得減輕其刑，則其指證之
      真實性猶有疑慮，是施用毒品者之指證，其真實性有待其
      他必要證據加以補強。茲所謂必要之補強證據，固不以證
      明販賣毒品犯罪構成要件之全部事實為必要，但以與施用
      者之指證具有相當之關聯性為前提，其經與施用者之指證
      綜合判斷，已達於通常一般人均不致有所懷疑，而得確信
      施用者之指證為真實者，始得為有罪之認定，此為無罪推
      定原則之必然推演。」（另同院90年度臺上字第3115號、
      94年度臺上字第2033號、95年度臺上字第6850號、96年度
      臺上字第1029號、97年度臺上字第3281號判決意旨亦可供
      參照）。亦即，施用毒品者之指證，其真實性有待其他必
      要之證據加以補強，若施用毒品者之指證，其真實性仍有
      合理之懷疑存在時，在此項合理之懷疑未澄清前，自不能
      遽為有罪之判斷，茲所謂其他必要之補強證據，即在排除
      此項合理之懷疑，使之達於可得確信之程度，否則即應為
      被告有利之推定，此亦為刑事訴訟法第154 條，犯罪事實
      應依證據認定之證據裁判原則，及因保障被告人權，無罪
      推定原則之所在，此項刑事訴訟基本原則，不能因販賣毒
      品行為之期間短暫、方法隱密、對象單純，以致查獲不易
      、搜證困難等原因而放棄，或減低對於犯罪構成要件應予
      嚴格證明之堅持，此項基本原則應為法官證據證明力自由
      判斷職權行使之限制。
（四）本件檢察官所舉上開證據，固有證人甲2、甲3於警詢、偵查
      中指證如附表二所示時、地，向被告購買安非他命、海洛
      因等情，然其中有關證人甲2、甲3於警詢中之證述因無證據
      能力（詳前證據能力部分一、所為之說明），故依法應行
      排除。另被告雖坦承曾使用0000000000號行動電話，惟僅
      能證明被告曾持用該門號之行動電話，及證人甲2、甲3所述
      被告係持用該電話且其曾撥打該電話與被告聯絡等事實，
      此外：
    1.有關附表二編號1 部分，證人甲2雖於偵查中證稱：「（你
      有無施用毒品？）有。」、「（你施用何種毒品？）海洛
      因。」、「（有無被查獲過？）沒有。」、「（施用的海
      洛因來源？）我是跟乙○○購買的。」、「（時間、地點
      ？）97年12月17日晚上7 時在公館交流道附近以1 千元跟
      他買1 小包海洛因。」、「（1 小包海洛因重量為何？）
      不清楚。」、「（你跟乙○○購買毒品，有無事先聯絡？
      ）沒有，我是在公館交流道附近碰到乙○○，我就跟他說
      我要買毒品，就馬上在該處完成交易。」、「（〈提示譯
      文〉，通訊監察譯文與你乙○○的對話內容，是否一致？
      ）一致。」、「（〈提示通訊監察譯文〉，從12月18日的
      對話內容來看，有關於『你弄太少給人了，你弄2 千元給
      人家，人家晚上就給你錢了，不是嗎？』，似乎在講你於
      12月17日有跟他買毒品2 千元？）我們確實談到17日的交
      易，但實際完成交易的金額為1 千元，該句話在強調我17
      日買的毒品，錢都有給他。」等語（偵查卷第38至39頁）
      。然證人甲2於審理中卻證稱：「（97年12月間有沒有施用
      毒品？）沒有。」、「（你98年3 月11日是不是有去警察
      局做過筆錄？）對。」、「（那你有沒有跟人家購買過毒
      品？）沒有。」、「（那你為什麼在98年3 月11日在警察
      局作證的時候，指稱說你曾經向被告乙○○購買？）有，
      我購買，可是他賣的是糖。」、「（那你在地檢署跟警察
      局作筆錄的時候，講話都實在嗎？）對。」、「（那依你
      的記憶來講，那時候作筆錄的記憶比較清楚，還是現在在
      法院的記憶比較清楚？）現在。」、「（那時候的記憶比
      較不清楚？）對。」、「（為什麼？）那時候家裡事情煩
      。」、「（那時候什麼家裡的事情？）就爸爸的事情。」
      等語（本院卷第136 至142 頁），足認就是否於97年12月
      17日19時許在苗栗縣公館交流道附近以1 千元向被告購買
      海洛因1 包乙節，證人甲2之證述前後不一、互相矛盾，已
      有可疑。況且，該通訊監察譯文（警卷第85頁）所示係證
      人甲2與被告於97年12月18日之通話，而非97年12月17日之
      通話，依其內容惟尚難佐證被告有於97年12月17日19時許
      ，在苗栗縣公館交流道附近以1 千元價格售予證人甲2海洛
      因1 包之犯行。
    2.有關附表二編號2 部分，證人甲3雖於偵查中證稱：「（你
      都施用何種毒品？）安非他命。」、「（施用的安非他命
      的毒品來源？）曾經跟綽號阿明、阿傑購買過，之後認識
      范雅雲，就跟范雅雲、乙○○合資購買過安非他命，我會
      依據我需要的數量跟當時價格，把錢交給他們，他們去買
      完後就會把我應得的數量交給我。」、「（你跟范雅雲他
      們買毒品的狀況，是否都是如此？）是。」、「（你以這
      種方式透過乙○○、范雅雲取得毒品次數、時間、地點、
      取得毒品重量、價格各為為何？）以這種方式跟范雅雲拿
      過2 次、乙○○1 次，……，乙○○的部分，97年12月10
      日凌晨2 時左右跟他約在東山保齡球館，說好我出2 千元
      、他出2 千元，由乙○○去購買毒品，後來乙○○在12月
      10凌晨4 時竹南松岩逸汽車旅館附近交1.2 公克的安非他
      命，我們各分得0.6 公克的安非他命。」、「（員警所製
      作的譯文內容，是否與你當時的對話相符合？）是。」、
      「（對話內容的意思為何？）就是我透過乙○○拿到安非
      他命過程的對話。」、「（如你前述，跟范雅雲、乙○○
      拿到安非他命都是跟他們合資，請他們幫你買之後才交給
      你，為何你於警詢時你指證說『你是向他們購買毒品』？
      ）我認為『跟他們購買』與『跟他們合資』的意思是一樣
      的，我才在警察局時說我是跟他們購買的。」等語（偵查
      卷第43至45頁）。然證人甲3於審理中卻證稱：「（那請問
      你施用毒品的種類？）我是用二級安非他命。」、「（請
      問你毒品的來源？）毒品的來源一般都在遊樂場拿比較多
      。」、「（有沒有跟剛才你看到的被告乙○○購買？）我
      沒有跟他購買，但是曾經有一次是那個因為在苗栗買不到
      ，我出2 千塊錢，然後他也出2 千塊錢到臺中去買。」、
      「（那乙○○之後有把毒品交給你嗎？）有，當時是我們
      一人出2 千，然後我們約好在頭份，對方拿來的時候，我
      們就是一人分一半。」、「（那乙○○有沒有從中間賺你
      的錢？）沒有。」、「（就是乙○○拿到多少數量就馬上
      給你？）對，就是兩個人平分。」等語（本院卷第93至94
      頁），足認就是否於97年12月10日2 時許在苗栗縣竹南鎮
      松岩逸汽車旅館附近以2 千元向被告購買安非他命1 包乙
      節，證人甲3之證述前後不一、互相矛盾，已有可疑。況且
      ，該通訊監察譯文（警卷第86至87頁）所示雖為證人甲3與
      被告於97年12月10日之通話，然依其內容僅能認定其2 人
      曾提及相關地點，尚無從認定有談及毒品交易之相關經過
      ，故尚難佐證被告有於97年12月10日2 時許，在苗栗縣竹
      南鎮松岩逸汽車旅館附近以2 千元價格售予證人甲3安非他
      命1 包之犯行。
（五）此外，本院在得依或應依職權調查證據之範圍內，復查無
      其他積極明確之證據，足以認定被告有檢察官所指此部分
      之罪行，自屬不能證明被告犯罪，依法應為被告無罪之諭
      知。
四、應適用之法條：
（一）刑事訴訟法第299 條第1 項前段、第300 條、第301 條第
      1 項。
（二）毒品危害防制條例（修正前）第4 條第1 項、第2 項，第
      18條第1 項、第19條第1 項。
（三）藥事法第83條第1 項。
（四）刑法第11條、第2 條第1 項前段、第47條第1 項、第51條
      第5 、9 、10款、第59條。
本案經檢察官唐先恆到庭執行職務。
中    華    民    國    99    年    4     月    7     日
                  刑事第二庭    審判長法  官  楊清益
                                      法  官  蔡志宏
                                      法  官  魏宏安
以上正本證明與原本無異。
如不服本判決應於收受判決後10日內向本院提出上訴書狀，並應
應敘述具體理由。其未敘述上訴理由者，應於上訴期間屆滿後20
日內向本院補提理由書( 均須按他造當事人之人數附繕本) 「切
勿逕送上級法院」。告訴人或被害人如對本判決不服者，應具備
理由請求檢察官上訴，其上訴期間之計算係以檢察官收受判決正
本之日期為準。
                                      書記官  張玉楓
中    華    民    國    99    年    4     月    7     日
附錄本判決論罪科刑依據之法條：
修正前毒品危害防制條例第4條第1項、第2項
製造、運輸、販賣第一級毒品者，處死刑或無期徒刑；處無期徒
刑者，得併科新臺幣1 千萬元以下罰金。
製造、運輸、販賣第二級毒品者，處無期徒刑或7 年以上有期徒
刑，得併科新臺幣7百萬元以下罰金。
藥事法第83條第1項
明知為偽藥或禁藥，而販賣、供應、調劑、運送、寄藏、牙保、
轉讓或意圖販賣而陳列者，處7 年以下有期徒刑，得併科新臺幣
5 百萬元以下罰金。
附表一：被告轉讓及販賣毒品諭知有罪部分
┌──┬───┬───┬────────┬─────┬─────────┐
│編號│對象  │時間（│方式及地點      │毒品種類及│宣告刑（含主刑及從│
│    │      │民國）│                │金額（新臺│刑）              │
│    │      │      │                │幣）      │                  │
├──┼───┼───┼────────┼─────┼─────────┤
│1   │范雅雲│98年1 │乙○○於苗栗縣公│無償轉讓第│犯藥事法第八十三條│
│    │      │月10日│館鄉明園汽車旅館│二級毒品安│第一項之轉讓禁藥罪│
│    │      │2 時許│轉讓安非他命1 包│非他命1 包│，累犯，處有期徒刑│
│    │      │      │予范雅雲。      │。        │捌月。            │
├──┼───┼───┼────────┼─────┼─────────┤
│2   │甲1    │97年12│甲1以其行動電話撥│販賣第一級│販賣第一級毒品，累│
│    │      │月10日│打乙○○00000000│毒品海洛因│犯，處有期徒刑拾伍│
│    │      │22時許│40號行動電話聯絡│1 包，共計│年捌月。扣案電子磅│
│    │      │      │購買毒品，並於苗│1 千元。  │秤壹個、夾鏈帶壹包│
│    │      │      │栗縣公館交流道附│          │沒收；未扣案因販賣│
│    │      │      │近交易。        │          │第一級毒品所得新臺│
│    │      │      │                │          │幣壹仟元沒收，如全│
│    │      │      │                │          │部或一部不能沒收時│
│    │      │      │                │          │，以其財產抵償之。│
├──┼───┼───┼────────┼─────┼─────────┤
│3   │甲1    │97年12│甲1以其行動電話撥│販賣第一級│販賣第一級毒品，累│
│    │      │月18日│打乙○○00000000│毒品海洛因│犯，處有期徒刑拾伍│
│    │      │15時許│40號行動電話聯絡│1 包，共計│年捌月。扣案第一級│
│    │      │      │購買毒品，並於苗│1 千元。  │毒品海洛因參包（含│
│    │      │      │栗縣苗栗市文山里│          │包裝袋，毒品海洛因│
│    │      │      │關帝廟附近交易。│          │驗餘淨重貳點貳貳公│
│    │      │      │                │          │克）沒收銷燬；扣案│
│    │      │      │                │          │電子磅秤壹個、夾鏈│
│    │      │      │                │          │帶壹包沒收；未扣案│
│    │      │      │                │          │因販賣第一級毒品所│
│    │      │      │                │          │得新臺幣壹仟元沒收│
│    │      │      │                │          │，如全部或一部不能│
│    │      │      │                │          │沒收時，以其財產抵│
│    │      │      │                │          │償之。            │
├──┼───┼───┼────────┼─────┼─────────┤
│4   │甲4    │97年12│甲4以其行動電話撥│販賣第一級│販賣第一級毒品，累│
│    │      │月8 日│打乙○○00000000│毒品海洛因│犯，處有期徒刑拾伍│
│    │      │22時40│40號行動電話聯絡│1 包，共計│年捌月。扣案電子磅│
│    │      │分許  │購買毒品，並於苗│1 千元。  │秤壹個、夾鏈帶壹包│
│    │      │      │栗縣公館鄉888 電│          │沒收；未扣案因販賣│
│    │      │      │子遊藝場附近交易│          │第一級毒品所得新臺│
│    │      │      │。              │          │幣壹仟元沒收，如全│
│    │      │      │                │          │部或一部不能沒收時│
│    │      │      │                │          │，以其財產抵償之。│
├──┼───┼───┼────────┼─────┼─────────┤
│5   │甲4    │97年12│甲4以其行動電話撥│販賣第一級│販賣第一級毒品，累│
│    │      │月10日│打乙○○00000000│毒品海洛因│犯，處有期徒刑拾伍│
│    │      │17時許│40號行動電話聯絡│1 包，共計│年捌月。扣案電子磅│
│    │      │      │購買毒品，並於苗│1 千元。  │秤壹個、夾鏈帶壹包│
│    │      │      │栗縣苗栗市龜山橋│          │沒收；未扣案因販賣│
│    │      │      │臺六線臺塑加油站│          │第一級毒品所得新臺│
│    │      │      │附近交易。      │          │幣壹仟元沒收，如全│
│    │      │      │                │          │部或一部不能沒收時│
│    │      │      │                │          │，以其財產抵償之。│
├──┼───┼───┼────────┼─────┼─────────┤
│6   │甲6    │97年12│甲6以其行動電話撥│販賣第一級│販賣第一級毒品，累│
│    │      │月9 日│打乙○○00000000│毒品海洛因│犯，處有期徒刑拾伍│
│    │      │18時30│40號行動電話聯絡│1 包，共計│年拾月。扣案電子磅│
│    │      │分許  │購買毒品，並於苗│5 千元。  │秤壹個、夾鏈帶壹包│
│    │      │      │栗縣公館鄉一帶附│          │沒收；未扣案因販賣│
│    │      │      │近交易。        │          │第一級毒品所得新臺│
│    │      │      │                │          │幣伍仟元沒收，如全│
│    │      │      │                │          │部或一部不能沒收時│
│    │      │      │                │          │，以其財產抵償之。│
├──┼───┼───┼────────┼─────┼─────────┤
│7   │甲6    │97年12│甲6以其行動電話撥│販賣第二級│販賣第二級毒品，累│
│    │      │月10日│打乙○○00000000│毒品安非他│犯，處有期徒刑柒年│
│    │      │13時許│40號行動電話聯絡│命1 包，共│陸月。扣案電子磅秤│
│    │      │      │購買毒品，並於苗│計4 千元。│壹個、夾鏈帶壹包沒│
│    │      │      │栗縣公館鄉一帶附│          │收；未扣案因販賣第│
│    │      │      │近交易。        │          │二級毒品所得新臺幣│
│    │      │      │                │          │肆仟元沒收，如全部│
│    │      │      │                │          │或一部不能沒收時，│
│    │      │      │                │          │以其財產抵償之。  │
├──┼───┼───┼────────┼─────┼─────────┤
│8   │甲6    │97年12│甲6以其行動電話撥│販賣第一級│販賣第一級毒品，累│
│    │      │月11日│打乙○○00000000│毒品海洛因│犯，處有期徒刑拾伍│
│    │      │1 時許│40號行動電話聯絡│1 包，共計│年捌月。扣案電子磅│
│    │      │      │購買毒品，並於苗│1 千元。  │秤壹個、夾鏈帶壹包│
│    │      │      │栗縣公館鄉一帶附│          │沒收；未扣案因販賣│
│    │      │      │近交易。        │          │第一級毒品所得新臺│
│    │      │      │                │          │幣壹仟元沒收，如全│
│    │      │      │                │          │部或一部不能沒收時│
│    │      │      │                │          │，以其財產抵償之。│
├──┼───┼───┼────────┼─────┼─────────┤
│9   │甲7    │97年12│甲7以其行動電話撥│販賣第二級│販賣第二級毒品，累│
│    │      │月17日│打乙○○00000000│毒甲基安非│犯，處有期徒刑捌年│
│    │      │2 時許│40號行動電話聯絡│他命1 包，│。扣案第二級毒品甲│
│    │      │      │購買毒品，並於臺│共計5 萬元│基安非他命拾包（含│
│    │      │      │中市○○○○道附│。        │包裝袋，毒品甲基安│
│    │      │      │近交易。        │          │非他命驗餘淨重貳拾│
│    │      │      │                │          │貳點零肆公克）沒收│
│    │      │      │                │          │銷燬；扣案電子磅秤│
│    │      │      │                │          │壹個、夾鏈帶壹包沒│
│    │      │      │                │          │收；未扣案因販賣第│
│    │      │      │                │          │二級毒品所得新臺幣│
│    │      │      │                │          │伍萬元沒收，如全部│
│    │      │      │                │          │或一部不能沒收時，│
│    │      │      │                │          │以其財產抵償之。  │
└──┴───┴───┴────────┴─────┴─────────┘
 附表二：被告涉嫌販賣毒品諭知無罪部分
┌──┬───┬───┬────────┬─────┬─────────┐
│編號│對象  │時間（│方式及地點      │毒品種類及│備考              │
│    │      │民國）│                │金額（新臺│                  │
│    │      │      │                │幣）      │                  │
├──┼───┼───┼────────┼─────┼─────────┤
│1   │甲2    │97年12│甲2以其行動電話撥│販賣第一級│即起訴書〈98年度偵│
│    │      │月17日│打乙○○00000000│毒品海洛因│字第2149號〉附表編│
│    │      │19時許│40號行動電話聯絡│1 包，共計│號2 部分。        │
│    │      │      │購買毒品，並於苗│1 千元。  │                  │
│    │      │      │栗縣公館交流道附│          │                  │
│    │      │      │近交易。        │          │                  │
├──┼───┼───┼────────┼─────┼─────────┤
│2   │甲3    │97年12│甲3以其行動電話撥│販賣第二級│即起訴書附表編號3 │
│    │      │月10日│打乙○○00000000│毒品安非他│部分。            │
│    │      │2 時許│40號行動電話聯絡│命1 包，共│                  │
│    │      │      │購買毒品，並於苗│計2 千元。│                  │
│    │      │      │栗縣竹南鎮松岩逸│          │                  │
│    │      │      │汽車旅館附近交易│          │                  │
│    │      │      │。              │          │                  │
└──┴───┴───┴────────┴─────┴─────────┘

司法院資訊處製作；財團法人民間司法改革基金會備份。
